【裁判字號】    97,上訴,77
【裁判日期】    970522
【裁判案由】    殺人未遂等
【裁判全文】
臺灣高等法院花蓮分院刑事判決          97年度上訴字第77號
上  訴  人
即  被  告  甲○○
                    現於臺灣花蓮監獄執行中
指定辯護人  魏辰州律師
上  訴  人
即  被  告  丁○○
                      0號
選任辯護人  魏辰州律師
上  訴  人
即  被  告  乙○○
                    現於臺灣花蓮監獄執行中
            戊○○
前二人共同
指定辯護人  魏辰州律師
上列上訴人即被告等因殺人未遂等案件，不服臺灣花蓮地方法院
95年度訴字第 489號中華民國96年12月21日第一審判決（起訴案
號：臺灣花蓮地方法院檢察署95年度偵字第5421號、第5536號、
第5725號），提起上訴，本院判決如下：
    主  文
原判決關於甲○○、乙○○、戊○○殺人未遂暨定執行刑部分，
及丁○○部分，均撤銷。
甲○○共同以加害生命、身體之事，恐嚇他人致生危害於安全，
處有期徒刑壹年陸月，減為有期徒刑玖月。
乙○○共同未經許可持有手槍，處有期徒刑伍年貳月；併科罰金
新臺幣伍萬元，罰金如易服勞役以新臺幣壹仟元折算壹日；扣案
之阿根廷製92制式手槍壹支（槍枝管制編號0000000000）、義大
利製貝瑞塔90制式手槍壹支（槍枝管制編號0000000000 ）及9mm
制式子彈壹顆，均沒收。又共同以加害生命、身體之事，恐嚇他
人致生危害於安全，處有期徒刑壹年，減為有期徒刑陸月。應執
行有期徒刑伍年陸月；併科罰金新臺幣伍萬元，罰金如易服勞役
以新臺幣壹仟元折算壹日；扣案之阿根廷製92制式手槍壹支（槍
枝管制編號0000000000）、義大利製貝瑞塔90制式手槍壹支（槍
枝管制編號0000000000）及9mm制式子彈壹顆，均沒收。
戊○○共同未經許可持有手槍，累犯，處有期徒刑伍年參月；併
科罰金新臺幣伍萬元，罰金如易服勞役以新臺幣壹仟元折算壹日
；扣案之阿根廷製92制式手槍壹支（槍枝管制編號0000000000）
、義大利製貝瑞塔90制式手槍壹支（槍枝管制編號0000000000）
及 9mm制式子彈壹顆，均沒收。又共同以加害生命、身體之事，
恐嚇他人致生危害於安全，累犯，處有期徒刑壹年，減為有期徒
刑陸月。應執行有期徒刑伍年柒月；併科罰金新臺幣伍萬元，罰
金如易服勞役以新臺幣壹仟元折算壹日；扣案之阿根廷製92制式
手槍壹支（槍枝管制編號0000000000）、義大利製貝瑞塔90制式
手槍壹支（槍枝管制編號0000000000）及 9mm制式子彈壹顆，均
沒收。
丁○○幫助共同以加害生命、身體之事，恐嚇他人致生危害於安
全，處有期徒刑捌月，減為有期徒刑肆月，如易科罰金以新臺幣
壹仟元折算壹日。
    事  實
一、甲○○於民國（下同）95年 9月間因與辛○○就簽賭賽鴿之
    獎金分配發生糾葛，經辛○○之弟庚○○央請友人癸○○等
    出面協調，庚○○表示願交付新台幣（下同）50萬元予甲○○。甲○○於95年10月10日凌晨 1時23分許，至庚○○所經
    營之「豬哥標檳榔攤」，欲索討上開50萬元款項，未獲庚○○交付上開50萬元款項，仍遲遲不願離開庚○○所經營之「
    豬哥標檳榔攤」，直至同日即95年10月10日23時許，庚○○
    不得已只好以電話請求友人癸○○到現場居中斡旋，惟癸○○入內後因與甲○○一言不合，雙方發生肢體衝突，致甲○○身體受有傷害（癸○○涉嫌傷害部分，未據甲○○提出告
    訴），自此甲○○只好負傷離去。甲○○離去後忿忿不平，
    乃思報復癸○○，於95年10月11日下午某時，趁其友人丁○○、丙○○（因上訴逾期，經本院駁回其上訴）、乙○○、
    戊○○（前曾於89年間因犯竊盜罪案件，經法院判處有期徒
    刑10月確定，甫於95年7月1日縮刑期滿執行完畢）等人至其
    位於花蓮市○○路122巷1號住處探視傷勢之機會，即備妥其
    自94年5月間起所非法持有具殺傷力之阿根廷製92制式手槍1
    支（槍枝管制編號0000000000）、義大利製貝瑞塔90制式手
    槍1支（槍枝管制編號0000000000）及9mm制式子彈11顆，並
    攜至其友人甘仁政位於花蓮縣吉安鄉○○村○○○街253號之
    鴿舍前（甲○○未經許可持有手槍、子彈部分，業經原審判
    處有期徒刑5年8月，併科罰金新臺幣10萬元，嗣在本院撤回
    該部分上訴確定在案），與丙○○、乙○○、戊○○等人商
    量，欲對癸○○經營之「雅仕男飾精品店」進行破壞以為示
    威。議定後甲○○、丙○○、乙○○、戊○○即共同基於非
    法持有制式槍彈及恐嚇之犯意聯絡，先推由具有幫助恐嚇犯
    意之丁○○，向其友人邱嘉興借用車號4007-KJ自小客車（
    三菱牌鐵灰色排氣量1600c.c.）1部後，交由乙○○駕駛該
    自小客車，搭載甲○○、丙○○及戊○○共同至癸○○所經
    營位於花蓮市○○路 563號「雅仕男飾精品店」前，先繞行
    數圈，於同日20時 7分許，由車內後座右側之甲○○持上開
    制式手槍2支及制式子彈11顆，持續朝店門外之車號9011-
    GY號自小客車及面向該服飾店左側方向射擊 9發子彈，致門
    前車號9011-GY號自小客車後車廂蓋留有2彈孔，及面向該服
    飾店大門左側玻璃櫥窗下沿木板留有 2彈孔、木門左下方留
    有1彈孔、木門後方木柱下方留有 2彈孔，並有1發子彈擊破
    大門左側玻璃櫥窗之玻璃後在店內左側衣櫃隔板上留下 1彈
    孔，另有 1子彈跳彈擊破櫃台旁塑膠皮椅椅背但未穿透，致
    當時在店內櫃台後方之癸○○配偶壬○○心生畏懼，足生危
    害於安全。爾後其 4人隨即揚長而去，而丁○○於接獲甲○○之電話通知事成之後，乃接續先前幫助恐嚇之犯意，駕駛
    其所使用之車號8822 -NZ號自小客車，至花蓮市農兵橋堤防
    附近，接應甲○○、乙○○、丙○○、戊○○等 4人各自逃
    逸。嗣為警循線在上開車號4007-KJ汽車內，查獲子彈彈殼1
    枚及黑色帽子1頂等物，且發現該子彈1顆之底部文字及數字
    特徵（即R-P9MMLU GER），與事發現場所遺留之彈殼底部特
    徵相符，之後復由甲○○於95年10月26日會同警方在花蓮市
    ○○○街49、51號起獲上開制式90手槍 2支及子彈1顆，始查
    悉上情。
二、案經花蓮縣警察局花蓮分局報告臺灣花蓮地方法院檢察署檢
    察官偵查起訴。
    理  由
壹、證據能力有無之認定
一、按被告以外之人於審判外之言詞或書面陳述，除法律有規定
    者外，不得作為證據。又被告以外之人於審判外之陳述，經
    當事人於審判程序同意作為證據，法院審酌該言詞陳述或書
    面陳述作成時之情況，認為適當者，亦得為證據。當事人、
    代理人或辯護人於法院調查證據時，知有刑事訴訟法第 159
    條第 1項不得為證據之情形，而未於言詞辯論終結前聲明異
    議者，視為有前項之同意，刑事訴訟法第159條第1項及第15
    9條之5分別定有明文。
二、查上訴人即被告（以下簡稱被告）甲○○、戊○○、乙○○
    、丁○○之辯護人，在原審主張同案被告於警詢時之陳述無
    證據能力，則依上開規定，對此部分被告而言，同案被告於
    警詢時之陳述，均無證據能力。另被告辯護人在原審亦爭執
    證人壬○○於警詢時陳述之證據能力，則依上開刑事訴訟法
    第159條第1項有關傳聞證據排除法則之規定，證人壬○○於
    警詢時之陳述，亦無證據能力。
貳、認定犯罪事實之證據、理由及論罪科刑
一、訊之被告甲○○、乙○○、戊○○及丁○○對於上開：被告
    甲○○非法持有具殺傷力之手槍及子彈，有商議欲對癸○○
    經營之「雅仕男飾精品店」進行破壞，先由被告丁○○出面
    向友人邱嘉興借用車輛，再由被告乙○○駕車搭載被告甲○○、戊○○及丙○○，至槍擊現場，先繞行數圈後由被告甲○○持槍射擊，嗣並由被告丁○○開車接應離去之事實，均
    於原審及本院審理時坦承不諱。惟被告戊○○矢口否認持有
    槍彈犯行，辯稱：伊不知道有帶槍彈云云。經查：
（一）被告甲○○持以朝被害人癸○○所經營「雅仕男飾精品店
      」店門口車輛及店內開槍射擊之槍枝，即係扣案之阿根廷
      製92手槍（槍枝管制編號0000000000）及義大利製貝瑞塔
      手槍（槍枝管制編號0000000000） 2支制式手槍一情，為
      被告甲○○自始供承不諱。且經將上開制式手槍 2支，連
      同遺留於槍擊現場之彈殼數顆，送請試射鑑驗之結果：確
      認義大利製貝瑞塔手槍1枝（槍枝管制編號0000000000）
      試射之彈殼，發現與花蓮縣警察局95年10月11日花警鑑字
      第09510510號刑事案件證物採驗記錄表送鑑之其中彈殼4
      顆（編號1 -4）之彈底特徵紋痕相吻合，認係由該槍枝所
      擊發；阿根廷製 92手槍1枝（槍枝管制編號0000000000）
      試射之彈殼，發現與花蓮縣警察局95年10月11日花警鑑字
      第09510510號刑事案件證物採驗記錄表送鑑之其中彈殼 2
      顆（編號5、6）及花蓮縣警察局95年10月15日花警刑鑑字
      第09510115號刑事案件證物採驗記錄表送鑑彈殼 1顆之彈
      底特徵紋痕相吻合，認均係由該槍枝所擊發等節，有內政
      部警政署刑事警察局96年4月9日刑鑑字第0960047662號函
      。
（二）另被告甲○○持槍射擊之彈著點，為車號 9011-GY號自小
      客車後車廂蓋留有 2彈孔，及面向該服飾店大門左側玻璃
      櫥窗下沿木板留有2彈孔、木門左下方留有1彈孔、木門後
      方木柱下方留有2彈孔，並有1發子彈擊破大門左側玻璃櫥
      窗之玻璃後在店內左側衣櫃隔板上留下1彈孔，另有1子彈
      跳彈擊破櫃台旁塑膠皮椅椅背但未穿透等情，亦經本院會
      同花蓮縣警察局鑑識組人員及證人壬○○到現場勘驗屬實
      ，有勘驗筆錄在卷可憑。雖警方現場初步勘查時所製作之
      刑案現場勘察記錄表（95年10月11日20時20分） 1份及現
      場照片10張中，顯示該服飾店發現鐵捲門（大、小）各 1
      彈孔部分，業經證人壬○○在本院證明該部分確非本件槍
      擊案所造成，附此敘明。且證人壬○○於本院及原審證稱
      ：「（檢察官問：95年10月11日下午 7時許，妳們在花蓮
      市○○路 563號服飾店內，當時有何人？）我一個人（此
      部分時間在本院更正為晚上 8時餘）」、「（檢察官問：
      當時店內的燈光是否都亮著？妳坐在何處？）是，我當時
      坐在櫃台」、「（檢察官問：從店外可否看出妳坐在櫃台
      ？）可以」等語明確。是被告等人開槍之行為，自足使當
      時在店內櫃台之癸○○配偶壬○○心生畏懼，足生危害於
      安全。
（三）至被告乙○○、戊○○在原審雖一再辯稱：伊等並不知甲○○到現場會開槍，當時以為只是要砸店云云；被告甲○○在原審以證人身分作證時亦證稱：伊並未告知其他同案
      被告伊身上有帶槍，因為癸○○傷害伊，伊嚥不下這口氣
      ，所以就邀丙○○、乙○○及戊○○準備去砸店，伊是臨
      時生氣才開槍，他們都不知道云云。然查被告乙○○於偵
      查中即供稱：槍本來放甲○○家，他上車時就把槍帶上車
      到鴿舍，在鴿舍的有甲○○、丁○○、戊○○、丙○○等
      人等語；且被告乙○○在原審羈押庭亦明確供承：我們開
      車要去的時候就知道甲○○要開槍；又被告丁○○於偵查
      中亦供稱：伊在95年10月11日下午4、5點左右向邱嘉興借
      車，後來把鑰匙交給乙○○，借車的目的是要去阿坤那邊
      開槍，丙○○本來要開我的車去等語。足認被告乙○○、
      戊○○於共同駕車前往槍擊案發現場之前，即已知悉被告
      甲○○持有槍彈及準備開槍示威之事實。故被告戊○○所
      辯：伊不知道有帶槍彈云云，並無可採。
（四）綜上所述，被告甲○○、乙○○、戊○○於槍擊案發時對
      於欲至癸○○所經營之「雅仕男飾精品店」開槍射擊之行
      為，事前已有所謀議，並共同乘坐自小客車至案發現場，
      推由被告甲○○開槍射擊，隨後再一同離開現場。是其等
      對於上開由被告甲○○非法持有制式槍彈及持該槍彈連續
      射擊之恐嚇犯行，應有犯意聯絡及行為分擔自明。另被告
      丁○○於案發前為被告甲○○等人借用車輛，並於案發後
      開車前往農兵橋附近接應，是其幫助被告甲○○等人恐嚇
      之犯行，亦堪認定。故本件事證已甚明確，自應依法論科
      。
二、核被告甲○○所為，係犯刑法第 305條之恐嚇罪（另所犯槍
    砲彈藥刀械管制條例第7條第4項非法持有制式手槍罪及同條
    例第12條第 4項非法持有子彈罪部分，已判決確定）；被告
    戊○○、乙○○所為，則均係犯槍砲彈藥刀械管制條例第 7
    條第4項非法持有制式手槍罪、同條例第12條第4項非法持有
    子彈罪，及刑法第 305條之恐嚇罪。被告甲○○、戊○○、
    乙○○及丙○○間，就上開犯行有犯意聯絡及行為分擔，均
    應論以共同正犯。被告戊○○、乙○○係以一行為而同時觸
    犯非法持有制式手槍、子彈罪，為想像競合犯，應依刑法第
    55條規定，各從一重之非法持有制式手槍罪處斷；惟與其等
    所犯恐嚇罪，行為互異，應予分論併罰。被告戊○○前曾於
    89年間因犯竊盜罪案件，經法院判處有期徒刑10月確定，甫
    於95年7月1日縮刑期滿執行完畢等節，有臺灣高等法院被告
    前案紀錄表在卷可按，是其於 5年以內再故意犯本件有期徒
    刑以上之數罪，均為累犯，應各依刑法第 47條第1項規定，
    加重其刑。另被告丁○○則為刑法第 305條恐嚇罪之幫助犯
    ，爰依刑法第30條第 2項規定，按正犯之刑減輕之。關於被
    告甲○○、戊○○、乙○○、丁○○所犯恐嚇犯行部分，起
    訴書雖認被告等人係涉犯刑法第271條第2項之殺人未遂罪嫌
    ，惟由被告等人持槍射擊之彈著點，為該服飾店大門車號
    9011-GY 號自小客車後車廂蓋，及大部分位於面向該服飾店
    之左側下方。復酌之證人壬○○在原審所證稱：「（檢察官
    問：當時店內的燈光是否都亮著？妳坐在何處？）是，我當
    時坐在櫃台」、「（檢察官問：從店外可否看出妳坐在櫃台
    ？）可以」等語；可知被告等人應可看見該服飾店內情形，
    其等若有殺人之犯意，其等射擊之彈著點分佈，應不會僅大
    部分在位於面向該服飾店之左側下方，而未朝有人所在之店
    內櫃台射擊。至雖有 1子彈跳彈擊破櫃台旁塑膠皮椅椅背，
    但並未未穿透椅背上之塑膠皮，是應屬跳彈情形，已如前述
    ，則被告等人顯未朝有人所在之店內櫃台射擊，堪予認定。
    綜上，被告等此部分應如其等所辯，係欲對癸○○經營之「
    雅仕男飾精品店」槍擊以為示威，故應成立刑法第 305條之
    恐嚇罪，此部分檢察官起訴法條容有未洽，應予變更，併予
    敘明。
三、原審對被告等人此部分論罪科刑，固非無見；惟論處被告等
    人殺人未遂罪責，已有未洽。又被告戊○○、乙○○係先與
    被告甲○○共同非法持有槍彈，再前往「雅仕男飾精品店」
    後，始被告甲○○射擊實施恐嚇犯行，自非屬一行為所犯；
    原審認被告戊○○、乙○○係以一行為而同時觸犯非法持有
    制式槍彈及殺人未遂罪，為想像競合犯，而依刑法第55條規
    定，各從一重之殺人未遂罪處斷，亦有不當。被告等上訴指
    摘原判決此部分不當，為有理由，應由本院連同定執行刑部
    分予撤銷改判。爰審酌被告甲○○僅因簽賭賽鴿獎金分配之
    事與被害人辛○○發生糾葛，遭癸○○毆打成傷，竟夥同乙○○、戊○○等人至被害人癸○○所經營之服飾店前開槍射
    擊；被告丁○○則借用他人車輛以助之，不惟惡性重大，動
    機不良，手段兇狠，亦嚴重破壞社會秩序及安寧；復參酌其
    等各自犯罪之動機、目的、手段、參與時間、情節之輕重、
    對被害人所造成損失之程度等一切情狀，各量處如主文第 2
    至 5項所之示之刑。並就被告戊○○、乙○○所處罰金部分
    ，諭知易服勞役之折算標準。又被告等人本件犯恐嚇罪之時
    間，均係在96年 4月24日以前，符合於中華民國96年罪犯減
    刑條例第 2條第1項第3款之規定，爰就其等恐嚇罪部分所宣
    告有期徒刑之刑，各減其刑期2分之1；並就被告丁○○部分
    ，諭知減刑後之易科罰金折算標準；及就被告戊○○、乙○○部分，以所減得之刑與不應減刑之非法持有制式手槍罪之
    刑，定其等之應執行刑。至扣案具有殺傷力之阿根廷製92制
    式手槍 1支（槍枝管制編號0000000000）、義大利製貝瑞塔
    90制式手槍1支（槍枝管制編號0000000000）、9mm制式子彈
    1顆，係屬於違禁物，亦應依刑法第38條第 1項第1款之規定
    ，於被告戊○○、乙○○項下宣告沒收，併此敘明。
據上論斷，應依刑事訴訟法第369條第1項前段、第364條、第299
條第1項前段、第300條，槍砲彈藥刀械管制條例第7條第4項、第
12條第4項，刑法第11條、第28條、第30條、第305條、第55條、
第41條第1項前段、第42條第3項、第47條第1項、第38條第1項第
1款、第51條第5款，刑法施行法第1條之1，中華民國96年罪犯減
刑條例第2條第 1項第3款、第7條、第9條、第11條，判決如主文
。
本案經檢察官己○○到庭執行職務。
中    華    民    國    97    年    5    月     22    日
                        審判長法  官  何方興
                              法  官  林鳳珠
                              法  官  林德盛
以上正本證明與原本無異。
（本判決恐嚇部分被告不得上訴，其餘部分得上訴）
如不服本判決，應於送達後10日內，向本院提出上訴狀。其未敘
述理由者，並應於提出上訴狀後10日內向本院補提理由狀（須附
繕本）。
                              書記官  劉妙娘
中    華    民    國    97    年    5    月     22    日
附錄    本判決論罪科刑法條：
槍砲彈藥刀械管制條例第7條：
未經許可，製造、販賣或運輸火砲、肩射武器、機關槍、衝鋒槍
、卡柄槍、自動步槍、普通步槍、馬槍、手槍或各類砲彈、炸彈
、爆裂物者，處死刑、無期徒刑或7年以上有期徒刑；處徒刑者
，併科新台幣3千萬元以下罰金。
未經許可，轉讓、出租或出借前項所列槍砲、彈藥者，處無期徒
刑或5年以上有期徒刑，併科新台幣1千萬元以下罰金。
意圖供自己或他人犯罪之用，而犯前二項之罪者，處死刑或無期
徒刑；處徒刑者，併科新台幣5千萬元以下罰金。
未經許可，持有、寄藏或意圖販賣而陳列第1項所列槍砲、彈藥
者，處5年以上有期徒刑，併科新台幣1千萬元以下罰金。
第 1 項至第 3 項之未遂犯罰之。
槍砲彈藥刀械管制條例第12條：
未經許可，製造、販賣或運輸子彈者，處1年以上7年以下有期徒
刑，併科新台幣500萬元以下罰金。
未經許可，轉讓、出租或出借子彈者，處6月以上5年以下有期徒
刑，併科新台幣300萬元以下罰金。
意圖供自己或他人犯罪之用，而犯前二項之罪者，處3年以上10
年以下有期徒刑，併科新台幣700萬元以下罰金。
未經許可，持有、寄藏或意圖販賣而陳列子彈者，處5年以下有
期徒刑，併科新台幣300萬元以下罰金。
第 1 項至第 3 項之未遂犯罰之。
刑法第305條：
以加害生命、身體、自由、名譽、財產之事，恐嚇他人致生危害
於安全者，處2年以下有期徒刑、拘役或3百元以下罰金。


司法院資訊處製作；財團法人民間司法改革基金會備份。
